【裁判字號】    89,上訴,370
【裁判日期】    890630
【裁判案由】    毒品危害防制條例
【裁判全文】
臺灣高等法院臺中分院刑事判決          民國八十九年度上訴字第三七○號
    上  訴  人  台灣台中地方法院檢察署檢察官
    被      告  辛○○
                己○○
    共      同
    指定辯護人  本院公設辯護人  丁○○
右上訴人因被告等毒品危害防制條例案件，不服臺灣臺中地方法院中華民國八十八年
十二月三十日第一審判決（民國八十七年度訴字第八七○號，起訴案號：臺灣臺中地
方法院檢察署民國八十七年度偵字第二八四四、二八四五、三八○七、四七○一號）
，提起上訴，本院判決如左：
    主  文
原判決關於己○○被訴販賣第一級毒品部分撤銷。
己○○連續販賣毒品，累犯，處有期徒刑拾貳年。海洛因肆拾伍小包（淨重壹佰壹拾
點零貳公克）沒收銷燬之；電子磅砰貳台及夾鍊袋包又貳拾玖個均沒收；販賣海洛
因所得新台幣萬陸仟元沒收。
其他上訴駁回。
    事  實
辛○○曾因違反麻醉藥品管理條例案件經本院判處有期徒刑四月確定，於民國（下同
）八十四年四月二十五日易科罰金執行完畢。嗣又因違反肅清煙毒條例及麻醉藥品管
理條例分別經法院判處有期徒刑三年及四月，定執行刑為有期徒刑三年二月，於八十
六年一月二十五日假釋出獄，於假釋期間，猶不知悔改，復因施用毒品（業經原審法
院判決免刑確定在案）需款孔急，遂萌歹念，意圖營利，基於概括之犯意，連續於(一)
八十六年十一月中旬某日起至八十七年二月三日止，先後在臺中市○○○路○段一三
七號之三即其居住處之樓下，販賣海洛因予壬○○八次，每次一小包，每小包新臺幣
（下同）二千元，共得款一萬六千元。(二)八十六年十二月二十五日上午六時許，在上
開處所，販賣一小包海洛因予戊○○（冒用丙○○之名義應訊），得款二千元。(三)八
十七年一月十五日十三時許，在台中市○○路與大雅路口附近之土地公廟，販賣一包
海洛因予戊○○，得款一萬元。(四)八十七年二月一日十時許，復在其上開居住處，販
賣一包海洛因予戊○○，得款三千元。(五)八十七年二月三日十三時許，在台中市○○○路與梅亭街口處，販賣一包海洛因予甲○○，得款五千元。嗣於八十七年一月一日
十四時許，為警據報循線在其上開居住處查扣海洛因四小包（淨重四點七六公克）。
同年十一月二十七日上午三時四十五分許，又為警在其上開居住處查扣海洛因十六包
（淨重十三點九一公克），及電子磅秤一台、夾鍊空袋三包等。同年十二月二十四日
十八時五十分許，又為警在台中市○○街一二九號三樓三○一室，查扣其所有之海洛
因二十五小包（淨重九十一點三五公克）、夾鍊空袋二十九個及電子磅秤一台等。案
經臺中市警察局第一分局報請臺灣臺中地方法院檢察署檢察官偵查起訴由該署檢察官
移送併辦（八十九年度毒偵字第三六三號）。
    理      由
一、訊據被告己○○坦承於前開時、地有分別為警查獲上開海洛因夾鍊袋及電子磅秤
    等物品之事實不諱（見本院卷第七十三頁至第七十四頁），惟矢口否認有販賣毒
    品之犯行，辯稱：上開海洛因係渠買來供渠自己吸食之用，電子磅秤係渠因怕吸
    食過量心臟無法負擔而用以秤海洛因重量之用。又渠曾因積欠壬○○款項未還而
    與其發生口角，戊○○亦曾因施用毒品而欲向渠要解藥，渠未給並打其一下耳光
    ，故其二人所供均不實在云云。惟查右開犯罪事實業據(一)證人戊○○於警訊時證
    稱：「我於八十七年一月十五日左右十三時許在台中市○○路與大雅路口附近土
    地公廟以一萬元向『阿芬』購得一包海洛因一包，重量不詳」、「八十六年十二
    月二十五日凌晨六時許在『阿芬』現住處台中市○○○路○段一三七號之三樓下
    與女友乙○○一起去，以二千元向『阿芬』購得一包海洛因，又於八十七年二月
    一日十時許一樣與乙○○去，以三千元向『阿芬』購得一包海洛因」、「阿芬即
    是己○○」等語（見四二三八號警卷第五頁至第七頁），證人乙○○於警訊亦證
    稱：「我於八十七年十二月二十五日清晨六時我與丙○○二人到台中市○○○路
    ○段一三七號之三樓下，我看到丙○○在樓下喊『阿芬』『阿芬』，未久『阿芬
    』下樓，丙○○交伊二千元，阿芬上樓取貨後下樓交丙○○，於八十七年二月一
    日上午十時許，我與丙○○二人亦到台中市○○○路○段一三七號之三樓下，到
    達後，由丙○○打呼叫器，未久，辛○○下樓，由丙○○交陳三千元，陳上樓後
    又下樓將毒品交丙○○」等語（見上開警卷第十頁反面至第十一頁）。(二)證人壬○○於警訊時證稱：「我是於八十六年十一月中旬起開始向『阿芬』女子購得海
    洛因，再轉賣給癸○○，我共轉賣海洛因給癸○○七、八次左右」、「開始的候
    時是我載癸○○向『阿芬』女子親自購買海洛因」、「我是親自到『阿芬』住的
    樓下，叫『阿芬』，再以手勢，比喻要購多少錢的海洛因，『阿芬』女子就會拿
    海洛因至樓下給我」、「阿芬即是己○○」等語（見四三四七號警卷第八頁至第
    九頁），於原審經隔離訊問後亦結證稱「我就是向己○○購買海洛因沒錯」等語
    （見原審卷(二)第七十七頁反面）。證人癸○○於警訊時亦證稱「八十六年十二月
    中旬及隔數日二次，由壬○○駕車載我到台中市○○○路○段一三七號己○○住
    處樓下，蔡某（即壬○○）當街向住三樓之陳女（即己○○）大喊「阿芬」「阿
    芬」，陳女聽到戶後從窗戶探頭看，壬○○即向陳女用手比「三」或「二」，陳
    女看到後，未久就下樓，當我面前交毒品給壬○○，一手交錢一手交貨，蔡某拿
    到毒品後就交給我，我就付錢給蔡某之方式向己○○購買毒品的」。「壬○○向
    己○○以手勢比『三』意即購買三千元之毒品，比『二』意即購買二千元之毒品
    ，我一共見過三次，當時看得清清楚楚己○○之面貌，我原本要直接向己○○購
    買，不要透過壬○○當中間人，但己○○聲稱對我不放心而予拒絕，所以還是透
    過蔡某向己○○購買」等語（見上開四三四七號警卷第十頁至第十一頁）。(三)證
    人甲○○於警訊時證稱「我是於八十七年二月三日下午一時許，在台中市○○○
    路與梅亭街口處向己○○購買五千元之海洛因」等語（見四三四五號警卷第三頁
    反面），此外並有扣案之上開海洛因四十五小包、電子磅秤二台及夾鍊空袋三包
    又二十九個等足稽。而扣案之上開海洛因經送請法務部調查局鑑定結果確係海洛
    因，亦，有該局八十七年二月十三日陸字第八七一三二九八九號、八十八年二
    月一日陸字第八八一三二三八二號、八十八年一月十二日陸字第八八一三二
    一三六號等鑑定通知書三紙在卷可查。第查苟被告己○○未販賣海洛因，其豈會
    為警查獲上開電子磅秤二台、夾鍊袋三包又二十九個及海洛因四十五小包﹖顯超
    出一般吸食者持有之數量及應有之工具。矧查販賣海洛因係死刑或無期徒刑之重
    罪，苟非被告己○○有利可圖，其豈有甘冒重典不顧，有連續販賣之理﹖足見其
    應具有營利之意圖甚明。至被告己○○雖辯稱其曾因積欠證人壬○○款項未還而
    與壬○○發生口角，及其曾因未給戊○○毒品之解藥並打戊○○之耳光一下，故
    其二人所供不足取云云，姑不論被告己○○此部分所辯是否屬實，惟販賣海洛因
    係屬死刑或無期徒刑之重罪，苟被告己○○並無販賣海洛因之犯行，證人壬○○
    及戊○○等二人斷無僅因上開細故即故意誣陷之理，是其此部分所辯並不足取。
    又戊○○於警訊及偵查時確冒用丙○○之名義，因而經原審法院於八十七年度訴
    字第七三九號判處有期徒刑八月確定在案，亦有上開案號之刑事判決一份附卷可
    按。綜上所述，足證被告己○○上開所辯顯係飾卸之詞，不足採信，是罪證明確
    ，其犯行堪以認定。又證人甲○○嗣雖翻異前供，改稱海洛因係向陳宗文購買，
    或係向「小琳」購買等語，核係事後迴護被告己○○之詞，不足憑採。另證人甲○○、癸○○及壬○○等三人於本院調查時雖經傳喚無著，但其三人於警訊時已
    陳述明確，故並不影響本件事實之認定，均併此敘明。
二、按毒品危害防制條例業經總統於八十七年五月二十日公布施行，並自同年月二十
    二日起生效，依該條例第二條第一項第一款規定海洛因為第一級毒品，同條例第
    四條第一項並規定：「製造、運輸、販賣第一級毒品者，處死刑或無期徒刑；處
    無期徒刑者，得併科新臺幣七百萬元以下罰金」，是被告犯罪後法律已有變更，
    經比較新舊法之規定，以肅清煙毒條例之規定對被告較為有利，故依刑法第二條
    第一項但書之規定，應適用最利被告之肅清煙毒條例之規定處斷。核被告所為係
    犯肅清煙毒條例第五條第一項之販賣毒品罪。其先後犯行，犯罪構成要件相同，
    顯係基於概括犯意反覆為之，為連續犯，應依法論以一罪。又其曾因違反麻醉藥
    品管理條例案件經本院判處有期徒刑四月確定，於八十四年四月二十五日易科罰
    金執行完畢，有本院被告全國前案紀錄表足按，其於五年之內再犯本件之罪，為
    累犯，應依法加重其刑。另其於八十七年十一月二十七日及同年十二月二十四日
    為警查獲上開毒品海洛因等物品之事實，雖未經起訴。但因與起訴部分係屬同一
    事實，為起訴效力所及，本院自應併予審判。原審疏未詳予審究，遂為被告己○○無罪之判決，自有違誤。檢察官上訴意旨執此指摘原判決不當，非無理由，應
    由本院將原判決關於被告己○○販賣毒品部分予以撤銷改判。復查販賣毒品罪為
    死刑或無期徒刑之罪，而本件被告己○○販賣海洛因僅得款三萬六千元，且其係
    為應付其施用毒品之龐大支出始挺而走險，情輕法重，其犯罪情狀在客觀上尚可
    憫恕，本院認如處法定低度刑期，猶嫌過重，爰依刑法第五十九條之規定酌減其
    刑。茲審酌被告己○○犯罪之動機、目的、手段、所生危害及犯後否認犯罪等一
    切情狀，量處如主文第二項所示之刑，以示懲儆。又扣案之上開海洛因四十五小
    包係毒品，應依法宣告沒收銷燬之。電子磅秤二台及夾鍊袋三包又二十九個等均
    係供被告販賣毒品所用之物，應依法宣告沒收。另其販賣毒品所得之三萬六千元
    雖未扣案，但並不能證明已費失，亦應依法宣告沒收。至另扣案之行動電話二支
    、帳單三張及含安非他命殘渣之夾鍊袋六個等物品並不能證明係供被告販賣毒品
    所用之物，現金十一萬八千元亦不能證明係被告販賣毒品所得之財物，故均不予
    宣告沒收。又本件扣案之海洛因及電子磅秤雖有部分係在毒品危害防制條例公布
    施行後所查扣，但並無證據證明被告己○○於新法施行後仍有販賣海洛因之犯行
    ，故並無適用新法之問題。均附此說明。
三公訴意旨略以︰被告辛○○因非法施用海洛因、安非他命無力支出龐大費用，基
    於意圖營利之概括犯意聯絡，自八十六年十一月間某日起，至八十七年二月四日
    止，先後共同連續在台中市等地，以每一包（重約一公克至三公克）二千元至一
    萬元不等之價格，多次販賣毒品海洛因予戊○○、甲○○、癸○○、壬○○等人
    非法施用，因認被告辛○○涉有肅清煙毒條例第五條第一項販賣毒品之罪嫌云云
    。按犯罪事實應依證據認定之，無證據不得推定其犯罪事實，刑事訴訟法第一百
    五十四條定有明文。此認定犯罪事實之證據，係足以證明被告確有犯罪行為之積
    極證據而言，該項證據必須適合於被告犯罪事實之認定，始得採為斷罪之資料；
    如未能發現相當之證據，或證據不足以證明，自不能以推測或擬制之方法，以為
    裁判之基礎（最高法院四十年台上字第八六號、六十九年度台上字第四九一三號
    判例參照）。訊據被告辛○○矢口否認有販賣毒品之犯行，辯稱：渠僅認識戊○○，並不認識甲○○、癸○○及壬○○等三人，渠並未販賣海洛因給戊○○等四
    人云云。經查證人壬○○及甲○○等二人於警訊時雖證稱曾向共同被告己○○購
    買海洛因，但並未證稱曾向被告辛○○購買海洛因（見四三四七號警卷第八頁至
    第九頁及四三四五號警卷第三頁反面），且壬○○於原審更證稱「辛○○未曾賣
    過海洛因給我」等語（見原審卷(二)第一百十九頁反面）。次查證人乙○○於警訊
    時固曾證稱「辛○○販賣海洛因給戊○○吸食」及證人戊○○於警訊時亦曾證稱
    「我吸食的海洛因是向辛○○與其女朋友『阿芬』購得的」等語，但嗣於供述詳
    細之購買時間、地點及價格時，均僅證稱向被告己○○購買，並未提及向被告辛○○購買之事（見四二三八號警卷第五頁至第六頁及第十頁反面至第十一頁），
    且戊○○於偵查時更證稱「我只向被告己○○買海洛因而已」等語（見二八四四
    號偵查卷第二十頁），證人戊○○及乙○○等二人既未能明白供出向被告辛○○
    購買海洛因之時間、地點及價格，即無法以其二人於警訊初供時之空口指述，即
    遽令被告辛○○負販賣毒品之罪責。至被告辛○○雖係共同被告己○○之同居男
    友，但並不能據此即推定被告辛○○亦涉有販賣毒品之犯行。此外復查無其他確
    切證據足以證明被告辛○○確有販賣海洛因之犯行，其犯罪要屬不能證明。原審
    調查後以被告辛○○之犯罪不能證明而為無罪之判決，核無違誤。檢察官上訴意
    旨仍執前詞，指摘原判決不當，非有理由，應予駁回。
四、據上論斷，應依刑事訴訟法第三百六十九條第一項前段、第三百六十四條、第二
    百九十九條第一項前段、第三百六十八條，肅清煙毒條例第五條第一項、第十二
    條前段、第十三條第一項，刑法第十一條前段、第二條第一項但書、第五十六條
    、第四十七條、第五十九條，判決如主文。
本案經檢察官庚○○到庭執行職務。
中      華      民      國    八十九     年      六       月    三十    日
                                  臺灣高等法院臺中分院刑事第八庭
                                        審判長法  官  羅  得  村
                                              法  官  林  輝  煌
                                              法  官  劉  榮  服
右正本證明與原本無異。
被告辛○○不得上訴外，餘均得上訴。
如不服本判決應於收受送達後十日內向本院提出上訴書狀，其未述上訴之理由者並
得於提起上訴後十日內向本院補提理由書（均須按他造當事人之人數附繕本）。
                                              書記官  林  玉  惠
中      華      民      國    八十九     年      七       月      三    日
附錄條文：
肅清煙毒條例第五條第一項：
販賣、運輸、製造毒品、鴉片或麻煙者，處死刑或無期徒刑。
                                                                        Ｃ


司法院資訊處製作；財團法人民間司法改革基金會備份。
